【裁判字號】    99,上易,141
【裁判日期】    990609
【裁判案由】    損害賠償
【裁判全文】
臺灣高等法院臺中分院民事判決         99年度上易字第141號
上  訴  人  新統安機械工程有限公司
法定代理人  甲○○
訴訟代理人  李明海律師
複  代理人  乙○○
被  上訴人  丙○○
上列當事人間請求損害賠償事件，上訴人對於民國98年 6月25日
台灣彰化地方法院98年度附民字第 116號第一審判決提起上訴，
並經本院刑事庭於民國99年1月25日以98年度附民上字第259號裁
定移送民事庭，本院於民國99年 5月26日言詞辯論終結，判決如
下：
    主  文
原判決關於駁回下開第二項之訴部分廢棄。
被上訴人應給付上訴人新台幣捌拾玖萬零捌佰元及自民國九十八
年六月三日起至清償日止按年息百分之五計算之利息。
其餘上訴駁回。
第二審訴訟費用由被上訴人負擔百分八十五，餘由上訴人負擔。
    事實及理由
甲、程序方面：被上訴人經合法通知，未於言詞辯論期日到場，
    核無民事訴訟法第386條各款所列情形，爰依上訴人之聲請
    ，由其一造辯論而為判決。
乙、實體方面：
壹、聲明部分：
一、上訴人方面：(一)原判決廢棄。(二)上廢棄部分，被上訴人應給
    付上訴人新台幣（下同） 1,038,400元及自起訴狀繕本送達
    翌日起至清償日止按年息百分之5計算。
二、被上訴人方面（被上訴人未於言詞辯論期日到到場為聲明，
    據其前到場所為聲明）：駁回上訴。
貳、事實及理由部分：
一、上訴人主張：
(一)、1.訴外人賴宜興分別於民國96年12月14日、同月16日、19日
    、21日、23日、25日、26日、29日，向上訴人佯稱因其施工
    所需有租用鋼材之必要，致使上訴人陷於錯誤，而出租大鋼
    片共22片（每片重1400公斤，共重30,800公斤）、鋼軌樁共
    54支（每支長6、10公尺，共重16400公斤）予賴宜興，賴宜
    興得手後隨即委由不知情之貨車駕駛載運至設於台中縣大甲
    鎮○○路96巷 2-1號「興華資源回收場」，由該回收場負責
    人即被上訴人丙○○收購後再陸續轉賣牟利，嗣上訴人提出
    告訴由彰化縣警察局和美分局偵辦，並經臺灣彰化地方法院
    檢察署檢察官以97年度偵字第3371號、97年度偵字第5457號
    、97年度偵字第8944號檢起訴書提起公訴，並經法院判刑確
    定，被上訴人犯罪事證明確。
  2.按「因故意或過失，不法侵害他人之權利者，負損害賠償責
    任。」、「數人共同不法侵害他人權利者，連帶負損害賠償
    責任。」，民法第184條第1項前段、第184條第1項前段分別
    訂有明文。本件被上訴人故買贓物之犯行，加損害於上訴人
    ，已如前述，上訴人自得依上開法律規定，請求被上訴人賠
    償其所受損失。上訴人經由網路查詢96年12月14日、同月16
    日、19日、21日、23日、25日、26日、29日當日型鋼之價格
    分別為22.75元、22.75元、23.25元、23.25元、23.25元、2
    3.75元、23.75元、23.75元，可知依市場慣例中古品之價格
    係以新品價格之七成計算，上訴人所購買之系爭大鋼片、鋼
    軌椿均為中古品，以每公斤計價，上訴人提出之統一發票價
    格尚比前開計算方式為低，故上訴人請求大鋼片以中間價格
    即每公斤28元、鋼軌椿以每公斤13元計算，尚屬合理，是被
    上訴人應賠償金額為：大鋼片共 862,400元（計算式：28
    元38,800公斤＝862,400元）。鋼軌椿共213,200元（計
    算式：13元16,400公斤＝213,200元），二者合計為1,075
    ,600元，上訴人僅請求1,038,400元，堪稱合理。
二、被上訴人則以（被上訴人未於言詞辯論期日到場為陳述，據
    其前到場所為陳述）：被上訴人並未向賴宜興購買鋼板、鋼
    軌，賴宜興詐欺所得之鋼鐵並不是全部賣給被上訴人，而是
    賣了五家，只是暫時寄放在被上訴人那裡，賴宜興說賣給被
    上訴人每公斤15元並不實在，當時賴宜興說他賣的價格約為
    11、12元左右，那是資源回收的價格，一般市價被上訴人並
    不清楚，被上訴人每公斤只賺 5毛錢而已，被上訴人願以20
    萬元與上訴人和解，但因被上訴人被法院判刑十個月，20萬
    元要等被上訴人服刑期滿後才給付等語，資為抗辯。
三、經查，上訴人主張訴外人賴宜興分別於民國96年12月14日、
    同月16日、19日、21日、23日、25日、26日、29日，向上訴
    人佯稱因其施工所需有租用鋼材之必要，致使上訴人陷於錯
    誤，而出租大鋼片共22片（每片重1400公斤，共重30,800公
    斤）、鋼軌樁共54支（每支長 6、10公尺，共重16400公斤）
    予賴宜興，賴宜興得手後隨即委由不知情之貨車駕駛載運至
    設於台中縣大甲鎮○○路96巷 2-1號之「興華資源回收場」
    ，由該回收場負責人即被上訴人收購，致其受有損害之事實
    ，為被上訴人否認，並以前詞抗辯，是本件爭點為：(一)被上
    訴人有無購買系爭鋼材，是否對上訴人構成侵權行為？(二)上
    訴人因被上訴人之侵權行為所受損害之金額為何？經查：
(一)、按「因故意或過失，不法侵害他人之權利者，負損害賠償責
    任」，民法第184條第1項定有明文。經查，訴外人賴宜興於
    96年12月間向上訴人佯稱租用前開大鋼片共22片、鋼軌樁共
    54支（下稱系爭鋼材），並將系爭鋼材委由不知情、姓名不
    詳之貨車司機當場載往台中縣大甲鎮水美96巷2號之1之「興
    華資源回收場」，變賣予之被上訴人等情，業經賴宜興在其
    涉犯詐欺罪刑事案件偵查、及台灣彰化地方法院（下稱彰化
    地院）刑事庭審理中坦承在卷，並經證人即貨車司機邱崧銘
    在警訊中證稱屬實（見本院98年度上易字第1882號刑事判決
    書第 3頁，上開筆錄附在彰化地檢97年度偵字第3371號偵查
    案卷第16頁、第 117頁至第119頁、第143頁、彰化地院97年
    度易字第1999號卷(二)第17頁、第67頁），參以被上訴人在本
    院亦不否認有向上訴人購買鋼材，只是抗辯系爭鋼材並非全
    部由其購買而已等語，足認上訴人主張為真。本院審酌賴宜
    興、邱崧銘與被上訴人並無冤仇嫌隙，當無栽誣構陷被上訴
    人之理，是被上訴人無論是否認有向賴宜興購買鋼材、或否
    認有購買系爭鋼材全部等語，均係卸責之詞，並無足採。再
    查，賴宜興在上開刑事案件偵查中供稱伊出售系爭鋼材共 8
    次給被上訴人，1次約5、6萬元，被上訴人都付現金給伊，1
    公斤11元，被上訴人有打電話來跟伊確認東西來源可疑，之
    後伊再賣 1次給被上訴人，被上訴人向賴宜興購買系爭鋼材
    時，並未要求賴宜興出示身分證及登記，並要求賴宜興說被
    上訴人並沒有收系爭鋼材，只是過磅而已等語（見本院98年
    度上易字第1882號刑事判決書第 4項，上開筆錄附在彰化地
    檢署97年度偵字第3371號偵查案卷第 117-119頁），另證人
    即經營新統安機械工程有限公司之甲○○在彰化地院審理97
    年度易字第1999號刑事案件中證稱略以：如果工廠要收了，
    會賣給同業，不會賣給資源回收場等語（見本院98年度上易
    字第1882號刑事判決第 4頁，該筆錄附在彰化地檢署97年度
    偵字第3371號偵查案卷第61頁），再關於廢鐵之價格，業經
    賴宜興在上開刑事案件偵查中供稱約為16元、甲○○在彰化
    地院刑事庭審理上開刑事案件中供稱約為15元等語（見本院
    上開第1882號刑事判決第 4頁，該筆錄附在上開第61號偵查
    案卷第61頁、彰院地院97年度易字第1999號刑事案卷(二)第 5
    頁），而賴宜興係將系爭鋼材以每公斤 9至12元出售予被上
    訴人一節，亦據賴宜興在彰化地院99年度訴字第33號民事案
    件言詞辯論期日陳述明確，有本院調閱之上開民事案卷為佐
    （見彰化地院99年度訴字第33號民事案卷第53頁反面，影印
    後附在本院卷第61頁），被上訴人於知悉系爭鋼材係來源不
    明之物，竟仍向賴宜興購買，且未要求賴宜興出示身分證件
    或登記其資料，以供將來有糾紛紛查證之用，且以低於廢鐵
    之價格向賴宜興購買系爭鋼材，其有購買贓物之犯意，自堪
    認定，是上訴人主張被上訴侵害其權利，被上訴人應負損害
    賠償責任，自屬有據。
(二)、上訴人請求被上訴人賠償1,038,400元，是否有理由？
  (1)上訴人以每公斤28元計算大鋼片損害部分：經查，上訴人主
    張系爭鋼片應以單價每公斤28元計算，並提出統一發票影本
    為據（見本院卷第41、42頁）。惟上訴人提出之統一發票有
    二張，其中96年11月16日之發票記載之單價為27元，較上訴
    人請求之單價為低，不得據為有利上訴人之證據。另一張97
    年 8月11日之發票雖記載單價為29元、28元，惟其時間距離
    本件被上訴人購買之時已八個月之久，其間因物價波動之故
    ，難據為本件計價標準，是上訴人據上開統一發票 2張為大
    鋼片每公斤單價28元之依據，自無可採。再經本院向台灣鋼
    鐵工業同業公會（下稱台灣鋼鐵公會）查詢鋼材價格結果，
    固有台灣鋼鐵公會99年5月5日台區鋼服字第0472號函及所附
    該會第 211期鋼鐵資訊及網站刊載鋼材新品價格表等件在本
    院卷為佐（見本院卷第 44-48頁），然其規格重量均與被上
    訴人主張之大鋼片不相符，亦難採為大鋼片每公斤28元之依
    據。本院審酌上訴人於96年12月出租鋼板椿予賴宜興時，曾
    與賴宜興簽訂「鋼板椿租賃契約書」，並於契約第五條約定
    ：「付款方式：甲方（按即新統安公司，下同）於每月月底
    結出帳款，次月五日前送帳單，乙方（按即賴宜興，下同 ）
    應於當月十五日之前付款，票期為三十天。大鐵片（按即系
    爭大鋼片）遺失或買斷以每公斤22元計算，鋼軌椿遺失或買
    斷以每公斤16元計算」等語，有「鋼板椿租賃契約書」影本
    1 份附在本院依職權調閱之彰化地院99年度訴字第33號民事
    案卷為憑（見彰化地院99年度訴字第33號民事案卷第54頁，
    影印後附在本院卷第62頁），是以上開契約約定之遺失或買
    斷價格即每公斤22元計算大鋼片之單價，較符公允。準此計
    算，上訴人得請求被上訴人賠償大鋼片之金額為 677,600元
    （計算式：22元 30800公斤＝677600元），應予准許。逾
    此金額之請求，為無理由，不應准許。
  (2)上訴人以每公斤13元計算鋼軌椿之損害部分：上訴人主張系
    爭鋼軌椿每公斤為13元，並提出統一發票 3張為據（見本院
    卷第41、42頁），其中96年10月8日、96年 4月8日發票均記
    載舊Ｈ型鋼（按即系爭鋼軌椿）單價為14元（見原審卷第41
    頁），核未逾前開上訴人與賴宜興簽訂之「鋼板椿租賃契約
    書」第五條約定之鋼軌椿遺失或買斷之每公斤單價16元，亦
    未逾前開公會檢送之新品H型鋼每支之最低價格 19,400元（
    系爭鋼軌椿共54支合計重16400公斤，則每支鋼軌椿重303.7
    公斤【1640054＝303.7，小數點第二位以下四捨五入，下
    同】，以每公斤13元計算，每支單價為 3,948.1元，依上開
    公會檢送本院之價格表所示，新品Ｈ型鋼每支之最低價格為
    19,400元，見本院卷第46、48頁所載新品Ｈ型鋼價格），是
    上訴人主張鋼軌椿以每公斤13元計算，自屬可採。準此計算
    ，上訴人得請求鋼軌椿之損害為 213,200元（計算式為：13
    元16400公斤＝213200元），為有理由，應予准許。
  (3)綜上，上訴人得請求被上訴人賠償之金額，於 890,800元（
    計算式為：213200＋677600＝890800）範圍內為有理由，應
    予准許，逾此金額之請求，為無理由，不應准許。
四、綜上所述，上訴人主張因被上訴人故買贓物致其受有損害合
    計 890,800元，既如前述。從而，上訴人本於侵權行為損害
    賠償請求權，請求被上訴人給付 890,800元，及自起訴狀繕
    本送達翌日即98年6月3日起至清償日止按年息百分之 5計算
    之利息（送達日期見原審98年度附民字第116號案卷第1頁）
    ，為有理由，應予准許。逾上開金額之請求，為無理由，應
    予駁回。原審就上開應准許部分，為上訴人敗訴判決，自有
    未洽，上訴論旨指摘原判決此部分不當，求予廢棄改判，為
    有理由，應由本院予以廢棄改判。至上開不應准許部分，原
    審為上訴人敗訴判決，核無不合，上訴論旨指摘原判決此部
    分不當，求予廢棄改判，為無理由，應予駁回。
五、本件事證已臻明確，兩造其餘攻擊防禦方法及舉證，經審核
    後認對判決結果不生影響，不予一一論列，併予明。
據上論結，本件上訴為一部有理由，一部無理由，依民事訴訟法
第463條、第385條第1項前段、第450條、第449條第1項前段、第
79條，判決如主文。
中    華    民    國    99    年    6     月    9     日
                民事第六庭    審判長法  官  袁再興
                                    法  官  盧江陽
                                    法  官  陳賢慧
以上正本係照原本作成。
不得上訴。
                                    書記官  吳麗琴
中    華    民    國    99    年    6     月    9     日
                                                      Ｖ

司法院資訊處製作；財團法人民間司法改革基金會備份。
